臺灣基隆地方法院民事裁定  
                                       109年度亡字第21號
聲  請  人  賴ＯＯ  

代  理  人  陳湘鈞  
上列聲請人聲請宣告陳氏葱死亡事件，本院裁定如下：
    主  文
陳氏葱（女、民國前○○○○○○○生，最後設籍地：臺北州○○○○○○○○○
○○○○○○番地）於中華民國四十五年十月一日死亡。
程序費用由陳氏葱遺產負擔。
    理    由
一、聲請意旨略以：聲請人為失蹤人陳氏葱之姪，失蹤人於民國
    22年10月16日與聲請人父親ＯＯＯ戶戶籍事由欄記載「昭和8年
    10月16日與○○○○○○○ＯＯ鄉ＯＯＯ婚姻」後即無其相關戶籍資料登
    載，故失蹤人於22年10月16日起即音訊全無，失蹤迄今已逾
    10年之久，爰依法聲請宣告失蹤人陳氏葱死亡等語。
二、按失蹤人失蹤滿10年後，法院得因利害關係人或檢察官之聲
    請，為死亡之宣告；修正之民法總則第8條之規定，於民法
    總則施行後修正前失蹤者，亦適用之，但於民法總則修正前
    ，其情形已合於修正前民法總則第8條之規定者，不在此限
    ，71年1月4日修正公布前之民法總則第8條第1項及民法總則
    施行法第3條第3項分別定有明文。又法院准許宣告死亡之聲
    請，應公示催告，家事事件法第156條第1項復有明定。而此
    公示催告應公告之，該公告應揭示於法院公告處、資訊網路
    及其他適當處所；法院認為必要時，並得命登載於公報或新
    聞紙，或用其他方法公告之；其報明期間，自前項揭示之日
    起，應有6個月以上，但失蹤人滿百歲者，其陳報期間，得
    定為自揭示之日起二個月以上。此觀之家事事件法第156條
    第3項準用同法第130條第4、5項規定即明。查聲請人主張失
    蹤人陳氏葱於22年10月16日起即音訊全無不知所蹤等情，業
    據其提出失蹤人日據時期之戶籍簿冊、親屬系統表、新北市
    戶政事務所109年5月14日新北金戶字第OOOOOOOOOO號函等件
    為證，固堪信為真實，惟依聲請人所提證據僅能證明失蹤人
    於22年10月16日後戶籍並無異動，故無相關登載資料，不能
    因此遽認失蹤人自斯時起已為行方不明狀態。又查國民政府
    於34年10月25日臺灣光復後，曾於35年4月間實施戶口清查
    ，嗣於35年10月1日辦理初次設籍登記，而當時人口於臺灣
    光復後未辦理初設戶籍登記之原因，不外乎失蹤、死亡等因
    素所致，此為公所週知之事實。而依現存戶籍資料查無陳氏
    葱於35年10月1日申報初設戶籍登記之紀錄，復無證據可認
    陳氏葱業已死亡，堪認陳氏葱至遲於35年10月1日即處於失
    蹤之狀態，迄今仍行方不明之事實為真正，故聲請人聲請對
    失蹤人陳氏葱為死亡之宣告，核與前開條文尚無不合，應予
    准許。又本院業已定3個月期間對失蹤人陳氏葱為宣告死亡
    之公示催告，並於109年6月20日下午5時將該公示催告揭示
    於本院牌示處及登記載於司法院網站，有本院公告證書在卷
    可稽，現申報期間自前揭揭示日起已屆滿3個月，未據失蹤
    人陳報其生存或知失蹤人生死者陳報其所知，亦經本院依職
    權查明無誤，本院自應依法宣告失蹤人死亡。
三、次按宣告死亡之裁定應確定死亡之時，家事事件法第159 條
    定有明文。而受死亡宣告者，以判決內所確定死亡之時，推
    定其為死亡；前項死亡之時，應為前條各項所定期間最後日
    終止之時。但有反證者，不在此限，民法第9 條亦有明定。
    本件失蹤人陳氏葱自35年10月1 日失蹤，計至45年10月1 日
    止失蹤屆滿10年，故應推定該日下午12時為其死亡之時，爰
    依法宣告陳氏葱於45年10月1 日下午12時死亡。
四、依家事事件法第154 條第3 項、第159 條第1 項，裁定如主
    文。
中　　華　　民　　國　　109 　年　　10　　月　　28　　日
                   家事法庭     法  官　黃永定  
以上正本係照原本作成。
如對本裁定抗告須於裁定送達後10日內向本院提出抗告狀。
中　　華　　民　　國　　109 　年　　10　　月　　28　　日
                                書記官　王心怡